臺灣臺北地方法院交通事件裁定　　　 100年度交聲字第1554號
原處分機關　臺北市交通事件裁決所
異　議　人
即受處分人　施哲雄
上列受處分人因違反道路交通管理處罰條例案件，對於臺北市交
通事件裁決所中華民國100年7月14日所為之處分（原處分案號：
北市裁罰字第裁22－Q00000000號），聲明異議，本院裁定如下
：
    主  文
異議駁回。
    理  由
一、按「汽車駕駛人，爭道行駛有下列情形之一者，處新臺幣（
    下同）600元以上1800元以下罰鍰：……四、在多車道不依
    規定駕車。……」，道路交通管理處罰條例第45條第4款定
    有明文（按道路交通管理處罰條例第45條於民國100年5月18
    日經總統修正公布，增列第2項，此原條文因而移列至第1項
    ，嗣經行政院於100年7月18日以行政院院臺交字第10000361
    08號令發布自100年8月1日起施行）。次按「駕駛人駕駛汽
    車，應遵守道路交通標誌、標線、號誌之指示，並服從交通
    指揮人員之指揮。」、「禁止變換車道線，用以禁止行車變
    換車道。…」、「本標線分雙邊禁止變換車道線及單邊禁止
    變換車道線兩種。雙邊禁止變換車道線，為雙白實線，其線
    型尺寸與分向限制線同…」，道路交通安全規則第90條、道
    路交通標誌標線號誌設置規則第167條第1項前段、第2項前
    段亦分別定有明文。而汽車駕駛人駕駛汽車違反道路交通管
    理處罰條例第45條第4款規定者，除應依該條所規定之罰鍰
    處罰外，並應予記違規點數1點，復為道路交通管理處罰條
    例第63條第1項第1款所明定。又「汽車駕駛人之行為有下列
    情形之一，當場不能或不宜攔截製單舉發者，得逕行舉發：
    …七、經以科學儀器取得證據資料證明其行為違規。」、「
    前項第7款之科學儀器應採固定式，並定期於網站公布其設
    置地點。但汽車駕駛人之行為屬下列情形之一者，不在此限
    ：…五、未依規定行駛車道。……」、「第1項逕行舉發，
    應記明車輛牌照號碼、車型等可資辨明之資料，以汽車所有
    人為被通知人製單舉發。」、「本條例之處罰，受舉發違反
    道路交通管理事件之受處罰人，認為受舉發之違規行為應歸
    責他人者，應於舉發違反道路交通管理事件通知單應到案日
    期前，檢附相關證據及應歸責人相關證明文件，向處罰機關
    告知應歸責人，處罰機關應即另行通知應歸責人到案依法處
    理。逾期未依規定辦理者，仍依本條例各該違反條款規定處
    罰。」、「依本條例規定逕行舉發或同時併處罰其他人之案
    件，推定受逕行舉發人或該其他人有過失。」，亦為道路交
    通管理處罰條例第7條之2第1項第7款、第2項但書第5款、第
    4項、第85條第1項、第4項所明文規定。是如汽車駕駛人在
    多車道不依規定駕車，為警當場攔停者，處罰機關固應對該
    汽車駕駛人為處罰，惟若舉發機關並非當場對該部汽車攔停
    ，而係依上開道路交通管理處罰條例第7條之2第1項第7款、
    第2項但書第5款、第4項等規定逕行舉發者，此際舉發機關
    只能對汽車所有人為掣單舉發，而如經舉發之汽車所有人認
    為受舉發之違規行為應歸責他人，並於舉發通知單上所載之
    應到案日期前到案，檢附相關證據及應歸責人相關證明文件
    ，向處罰機關告知該名未依規定駕駛之汽車違規駕駛人，處
    罰機關應即另行通知應歸責人到案依法處理，而如汽車所有
    人未於應到案日期前到案或雖於應到案日期前到案，但未告
    知處罰機關實際之違規駕駛人者，處罰機關仍應依上開道路
    交通管理處罰條例之規定加以處罰該受舉發人。又行為人在
    多車道不依規定駕車，嗣為警逕行舉發，而在舉發通知單上
    所載之應到案日期前到案聽候裁決或提出申訴或陳述，經處
    罰機關調查後仍認定有上開違規行為者，依違反道路交通管
    理事件統一裁罰基準及處理細則（下稱處理細則）第2條第2
    項所定之違反道路交通管理事件統一裁罰基準表（下稱基準
    表）之規定，應裁處罰鍰600元，並依上述道路交通管理處
    罰條例第63條第1項第1款之規定記違規點數1點。
二、異議人即受處分人施哲雄所有之車牌號碼5C－3672號自用一
    般小客車，於100年6月5日14時43分許，行經宜蘭縣壯圍鄉
    191甲線1.1公里處，欲駛往國道五號公路北上往頭城方向時
    ，於劃有禁止變換車道雙白實線之多車道，不依規定駕車，
    違規行駛於第2車道（由內側算起，該車道為載重車過磅車
    道）上，嗣並跨越雙白實線駛入最內側車道（該車道為國道
    5號高速公路北上車道），而為在該處執勤之宜蘭縣政府警
    察局礁溪分局美城派出所警員吳明東以科學儀器照相採證後
    ，以該車違反道路交通管理處罰條例第45條第4款規定逕行
    掣單舉發（舉發通知單上車主姓名誤載為施哲維，且誤將違
    規時間載為100年6月5日14時34分），經將舉發通知單送達
    受處分人後，駕駛人施振弘代受處分人於舉發通知單上所載
    之應到案日期（100年7月12日）前之100年6月16日向原處分
    機關提出申訴，但未檢附相關證據及應歸責人相關證明文件
    而向處罰機關告知應歸責人為駕駛人施振弘，經原處分機關
    函請舉發機關即宜蘭縣政府警察局礁溪分局調查結果，仍認
    受處分人確有前述違規行為，原處分機關遂依道路交通管理
    處罰條例第45條第4款、第63條第1項第1款（漏載第1款）及
    處理細則第41條、第43條、第44條、第67條暨基準表之規定
    ，於100年7月14日以北市裁罰字第裁22－Q00000000號裁決
    書裁處受處分人罰鍰600元，並記違規點數1點。
三、聲明異議意旨詳如後附之書狀影本所載。
四、經查：
(一)按「本條例之處罰，受舉發違反道路交通管理事件之受處罰
    人，認為受舉發之違規行為應歸責他人者，應於舉發違反道
    路交通管理事件通知單應到案日期前，檢附相關證據及應歸
    責人相關證明文件，向處罰機關告知應歸責人，處罰機關應
    即另行通知應歸責人到案依法處理。逾期未依規定辦理者，
    仍依本條例各該違反條款規定處罰。」、「依本條例規定逕
    行舉發或同時併處罰其他人之案件，推定受逕行舉發人或該
    其他人有過失。」，為道路交通管理處罰條例第85條第1項
    、第4項所明文規定。是行為人如有違反道路交通管理處罰
    條例規定行為，為警當場舉發者，處罰機關固應對該汽車駕
    駛人為處罰，惟若舉發機關並非當場對該部汽車舉發，而係
    依上開道路交通管理處罰條例第7條之2第1項第7款等規定逕
    行舉發者，此際舉發機關只能對汽車所有人為掣單舉發，而
    如經舉發之汽車所有人認為受舉發之違規行為應歸責他人，
    並於舉發通知單上所載之應到案日期前到案，檢附相關證據
    及應歸責人相關證明文件，向處罰機關告知該名汽車違規駕
    駛人，處罰機關應即另行通知應歸責人到案依法處理，而如
    汽車所有人於應到案日期前到案，雖告知實際駕駛人為何人
    ，但告知處罰機關處罰汽車所有人即可者，處罰機關應依上
    開道路交通管理處罰條例之規定處罰該受舉發人。本件受處
    分人於應到案日期前委由駕駛人施振弘提出申訴時，雖依原
    處分機關交通違規案件陳述書之格式表明駕駛人為施振弘，
    且寫明施振弘之國民身分證字號、聯絡地址、電話，但並未
    檢附相關證據及應歸責人相關證明文件，向處罰機關告知應
    歸責人，且觀諸該陳述書內容之記載亦無歸責駕駛人之意，
    是依前開說明，受處分人既無將本件違規之處罰歸責於駕駛
    人之意，則原處分機關就本件違規事件對受處分人裁罰，於
    法並無不合，合先敘明。
(二)受處分人所有前開車輛確於上開時間，在劃有禁止變換車道
    雙白實線之多車道，不依規定駕車，違規行駛於第2車道（
    由內側算起，該車道為載重車過磅車道）上，嗣並跨越雙白
    實線駛入最內側車道（該車道為國道5號高速公路北上車道
    ）等事實，此為受處分人所不爭執，並有採證照片在卷可查
    ，堪認受處分人所有前開車輛確有在多車道不依規定駕車之
    事實無訛。
(三)受處分人固以駕駛人施振弘於前開時、地行經該路段時，擬
    使用國道5號往頭城方向（往北）行駛，自遠方往交流道前
    進時，路標指示內側算來第2車道為應該行駛車道，然而在
    距離該路標約30至40公尺處，發現後方出現另一路標，而後
    方路標顯示內側算來第2車道為進入過磅站之車道，以現場
    速限40公里換算，每秒約可前進11.1公尺，若不煞車，從看
    到後方路標開始，大約只有3至4秒的反應時間。駕駛人從看
    到後方路標後即踩煞車並試圖匯入最內側車道，不過為了防
    止後方可能有車輛，不敢緊急煞車，且當時最內側有許多車
    輛行駛，不可能直接匯入，無其他選擇，只好違規，且駕駛
    人並非宜蘭當地人，當日僅係至宜蘭遊玩，對當地路況不熟
    ，自認依照路標行駛，卻因路標設置不當而違規云云置辯，
    惟宜蘭縣壯圍鄉191甲線1.1公里處（北上宜蘭交流道口）之
    高速公路指示標誌共有2處，以一般車輛駕駛人之高度及視
    線，在行駛至第1面指示標誌（即駕駛人較早看到之標誌）
    前尚有一段距離時，即可清楚看見後方有第2面指示標誌指
    示最內側車道為國道5號高速公路北上車道，第2車道則為載
    重車過磅車道，而第1面指示標誌最左方國道5號南下往羅東
    方向，係指示往此方向車輛應左轉由迴轉道行駛，故車輛行
    駛至迴轉道前即可辨識更前方之標誌及標線，故有足夠空間
    併入內車道等情，此觀宜蘭縣政府警察局礁溪分局100年7月
    8日宜警礁保字第1000051723號函暨檢附之現場採證照片2幀
    自明（見本院卷第12、13頁）。矧本件違規時間為100年6月
    5日14時43分，觀諸卷內之舉發照片（見本院卷第9頁），可
    知當時天色明亮、視距良好，與前開函附現場採證照片相較
    ，天色狀況相當近似，駕駛人當可於高速公路指示標誌前方
    相當距離處，即清楚看見指示標誌內容，並準備匯入最內側
    北上車道，非如聲明異議意旨所稱從看到後方路標開始，只
    有3至4秒的反應時間，況本件受處分人違規當時當地交通單
    位復已在雙白實線起始處放置數個紅色三角錐以提醒駕駛人
    注意，均足證本件違規當時，駕駛人有足夠之時間、空間及
    早併入最內側車道，以維護行車順暢，並減少併流時可能發
    生之危險，而不要行駛於第2車道（即載重車過磅車道）上
    。綜上所述，受處分人以如書狀所載之理由聲明異議，實無
    免責之理由，本件事證明確，受處分人所有前開車輛之違規
    行為堪予認定。
五、綜上所述，受處分人所有前開車輛確於上開時、地有在多車
    道不依規定駕車之違規行為，且在應到案日期前提出申訴，
    從而原處分機關依道路交通管理處罰條例第45條第4款、第
    63條第1項第1款、處理細則第41條、第43條、第44條、第67
    條暨基準表之規定，就其所有前開車輛之違規行為裁處罰鍰
    600元，並記違規點數1點，除裁決書所載之違規時間誤為10
    0年6月5日14時34分，應予更正為同日14時43分外，經核並
    無違誤，本件受處分人聲明異議為無理由，應予駁回。
據上論斷，應依道路交通事件處理辦法第18條，裁定如主文。
中    華    民    國    100   年    7    月    29    日
                  交通法庭  法  官  黃紹紘
以上正本證明與原本無異。
如不服本裁定，應於送達後5日內，向本院提出抗告狀。
                            書記官  許婉如
中    華    民    國    100  年     7    月    29    日